臺灣新竹地方法院民事簡易判決  
110年度竹簡字第489號
原      告  華南產物保險股份有限公司

法定代理人  陳文智  
訴訟代理人  林柏江  
複代理人    宋育澧  
被      告  謝仲綸  
上列當事人間損害賠償事件，本院於民國111年4月12日辯論終結
，判決如下：
    主      文
被告應給付原告新臺幣壹拾參萬伍仟貳佰玖拾伍元，及自民國一
一○年十一月二十一日起至清償日止，按週年利率百分之五計算
之利息。
原告其餘之訴駁回。
訴訟費用百分之五十二由被告負擔，餘由原告負擔。
本判決第一項得假執行。
    事實及理由
壹、程序事項：
　　本件被告經合法通知，未於言詞辯論期日到場，查無民事訴
    訟法第386條所列各款情事，爰依原告聲請由其一造辯論而
    為判決。
貳、實體事項：　　
一、原告起訴主張：被告為新竹市○○段000地號土地（下稱系爭
    土地）所有權人，明知系爭土地緊鄰使用道路，卻疏於維護
    ，導致其所有位於系爭土地之樹木於民國108年11月3日23時
    11分許，突然斷裂掉落於新竹市明湖路1200巷處，砸損由原
    告所承保、訴外人周靖閔所有並由訴外人詹鈞翔駕駛之車牌
    號碼000-0000號自用小客車（下稱系爭車輛），致系爭車輛
    車身受損。又系爭車輛所受損害之修復費用共計新臺幣（下
    同）262,509元（含零件146,925元、工資64,008元，烤漆51
    ,576元），業經原告依保險契約賠付完畢，依保險法第53條
    第1項之規定，由原告取得代位行使被保險人對於第三人之
    求償權，爰起訴請求被告賠償損害等語。並於本院聲明：被
    告應給付原告262,509元，及自起訴狀繕本送達翌日起至清
    償日止，按週年利率百分之5計算之利息。
二、被告未於言詞辯論期日到場，亦未提出準備書狀作何聲明或
    陳述。
三、本院之判斷：
（一）原告主張前揭事實，業據其提出行車執照、新竹市警察局
      第三分局青草湖派出所受理案件登記表、車損照片、估價
      單、統一發票、地籍圖謄本、土地登記第二類、第一類謄
      本等件為證，且經新竹市警察局第三分局以110年11月17
      日竹市警三分偵字第1100025380號函檢送本件事故相關之
      陳報單、受理各類案件紀錄表、受理案件紀錄表、道路交
      通事故談話紀錄表、車禍現場照片等在卷可稽。而被告經
      合法通知，未於言詞辯論期日到場，亦未提出書狀為任何
      聲明或陳述，自堪信原告之主張為真正。
（二）按不動產之出產物，尚未分離者，為該不動產之部分，民
      法第66條第2項定有明文。是種植於土地之樹木所有權人
      ，應為土地所有權人。原告主張路樹傾倒位置位於新竹市
      明湖路1200巷道第1彎道與第2彎道間，經地政人員指稱該
      位置位於系爭土地上，亦經本院勘驗現場屬實，有勘驗筆
      錄在卷可認。又被告既為傾倒樹木土地之所有權人，其就
      系爭土地之地上物即有管理、維護之責，被告本有避免危
      險發生之注意義務，然其任由系爭土地上之樹木置於原地
      ，未定期巡視及修剪、亦未將有可能倒塌之樹木作固定、
      隔離等適當處置，以降低或避免危險發生之可能性，即屬
      不作為違反防免損害義務之侵權行為，而有過失，致系爭
      車輛受損，則被告自有過失，且其過失行為與系爭車輛之
      損害結果間具有相當因果關係，是被告就本件肇事應負過
      失侵權行為責任，洵堪認定。
（三）次按因故意或過失，不法侵害他人之權利者，負損害賠償
      責任；不法毀損他人之物者，被害人得請求賠償其物因毀
      損所減少之價值，民法第184條、第196條定有明文。又物
      被毀損時，被害人除得依據民法第196條請求賠償外，並
      不排除民法第213條至第215條之適用，依民法第196條請
      求賠償物被毀損所減少之價額，得以修復費用為估定之標
      準，但以必要者為限（例如：修理材料以新品換舊品，應
      予折舊），亦有最高法院77年度第9次民事庭會議決議、
      同院73年度台上字第1574號判決意旨可資參照。查，被告
      因前開過失肇致本件事故，並致原告所承保之系爭車輛受
      有損害等情，已如前述，被告自應就系爭車輛之損害負賠
      償責任。而系爭車輛因本件車禍受損，共計支付修復費用
      262,509元（含零件146,925元、工資46,008元、烤漆51,5
      76元），業經原告提出估價單及統一發票等件為證，經核
      上開估價單所列各修復項目與系爭車輛受損之情形相符，
      堪認確係修復系爭車輛所必要。又系爭車輛係於104年6月
      出廠，有系爭車輛之行車執照影本附卷可憑（見本院卷第
      15頁），至本件事故發生時（即108年11月3日）已有4年5
      個月之使用期間，依前揭說明，以新品換舊品而更換之零
      件，自應予以折舊，本院依行政院公布之固定資產耐用年
      數表及固定資產折舊率表，採定率遞減法計算其折舊，即
      自用小客車耐用年數5年，每年折舊率千分之369，而系爭
      車輛修復之零件費用扣除折舊金額後，被告所應賠償之零
      件費用為19,711元（計算式詳如附表），再加上前開工資
      及烤漆因無折舊之問題，且該部分之支出係屬修復系爭車
      輛所必要之費用，合計系爭車輛因本件車禍毀損而其必要
      之修復費用核為135,295元（計算式如下：19,711＋46,008
      ＋51,576＝135,295）。
（四）再按被保險人因保險人應負保險責任之損失發生，而對於
      第三人有損失賠償請求權者，保險人得於給付賠償金額後
      ，代位行使被保險人對於第三人之請求權，保險法第53條
      第1項亦定有明文；而此項法定代位權之行使，有債權移
      轉之效果，故於保險人給付賠償金額後，被保險人對於第
      三人請求權即移轉於保險人（最高法院69年度台上字第92
      3號判決意旨參照）。查原告業已依保險契約之約定賠付
      所承保系爭車輛之修復費用等情，有統一發票在卷可考，
      參諸前開說明，其自得代位被保險人行使對被告之損害賠
      償請求權。
（五）末按給付無確定期限者，債務人於債權人得請求給付時，
      經其催告而未為給付，自受催告時起，負遲延責任。其經
      債權人起訴而送達訴狀，或依督促程序送達支付命令，或
      為其他相類之行為者，與催告有同一之效力；遲延之債務
      ，以支付金錢為標的者，債權人得請求依法定利率計算之
      遲延利息；應付利息之債務，其利率未經約定，亦無法律
      可據者，週年利率為百分之5，民法第229條第2項、第233
      條第1項前段、第203條分別定有明文。本件被告應負之前
      揭損害賠償義務，並無確定期限，依前開規定，原告請求
      被告自起訴狀繕本送達之翌日即110年11月21日起按週年
      利率百分之5給付遲延利息，亦屬有據。
四、綜上所述，原告依保險代位及侵權行為之法律關係，請求被
    告賠償135,295元，及自110年11月21日起至清償日止，按週
    年利率百分之5計算之利息，為有理由，應予准許，逾此部
    分之請求，為無理由，應予駁回。又本件係依民事訴訟法第
    427條第1項適用簡易訴訟程序所為被告部分敗訴之判決，就
    原告勝訴部分爰依職權宣告假執行。
據上論結，本件原告之訴為一部有理由、一部無理由，依民事訴
訟法第436條第2項、第385條第1項、第79條、第389條第1項第3
款，判決如主文。
中　　華　　民　　國　　111 　年　　4 　　月　　26　　日
                  新竹簡易庭    法  官  邱玉汝
以上正本係照原本作成。
如對本判決不服，須於判決送達後20日之不變期間內，向本院提
出上訴狀；如委任律師提起上訴者，應一併繳納上訴審裁判費。
中　　華　　民　　國　　111 　年　　4 　　月　　27　　日
                                書記官  陳筱筑
附表：
系爭車輛更新零件費用折舊之計算   第一年折舊 146,925×0.369＝54,215  第二年折舊 （146,925－54,215）×0.369＝34,210  第三年折舊 （146,925－54,215－34,210）×0.369＝21,587  第四年折舊 （146,925－54,215－34,210－21,587）×0.369＝13,621  第五年折舊 （146,925－54,215－34,210－21,587－13,621）×0.369×5/12＝3,581  時價亦即折舊後之金額  146,925－54,215－34,210－21,587－13,621－3,581＝19,711 備註：上列計算小數點以下均四捨五入